---
title: ADNI-a cohort study on Azheimer
author: kili
date: '2023-12-05'
slug: adni
categories: []
tags:
  - R
---
```{r include=FALSE}
library(xaringanthemer)
library(tidyverse)
library(knitr)
library(kableExtra)
library(ggsci)
library(nortest)
library(GGally)
library(outliers)
library(skimr)
cdf_table <- function(x){
  x <- sort(x)
  n <- length(x)
  tab <- unname(c(table(x)))
  pct = tab / n
  d <- data.frame(
    x = sort(unique(x)), 
    freq = tab,
    pct = pct,
    cumfreq = cumsum(tab),
    cumpct = cumsum(pct))
  d
}
d1 <- read.csv("ADNI_PICSLASHS_02_15_22_31Oct2023.csv",header=T)
style_mono_dark(
  base_color = "skyblue",
  header_font_google = google_font("Josefin Sans"),
  text_font_google   = google_font("Montserrat", "300", "300i"),
  code_font_google   = google_font("Fira Mono")


)
```

```{r setup, include=FALSE}
options(htmltools.dir.version = FALSE)
knitr::opts_chunk$set(
  fig.width=9, fig.height=4, fig.retina=3,
  out.width = "100%",
  cache = FALSE,
  echo = TRUE,
  message = FALSE, 
  warning = FALSE,
  hiline = TRUE
)
```


# 建模流程

1. 数据清洗；

1. 变量相关性诊断；

1. 确定数据集与解释变量；

1. 模型改善与选择；

1. 模型确认



---
class: center, middle

# 数据清洗（基于tidyverse）


---

首先，我创建了一个shiny小程序<sup>*</sup>用于数据预览：[data](https://sysukili.shinyapps.io/ADNI/)

.footnote[[*] 一种实时运算的可互动网页端程序，下面我还将用它来制作一个基于回归模型的阿兹海默自测小程序。]

--

先用`dplyr::glimpse(d)`显示数据框的大小、各列变量名、类型

给出的三个数据集我们需要找到'关键词'进行合并，通过查找资料可知'RID'代表病人个体，故可通过以下代码连接表格：

```
d =d1 %>% 
* inner_join(d2, join_by(RID)) %>% inner_join(d3, join_by(RID)) 
```
--


注意到表格缺少年龄变量，但我们拥有出生年份与检测日期，首先提取出检测年份：

```{r}
library (lubridate)
{{d1$EXAMDATE <- year( ymd (d1$EXAMDATE))}}
d1$EXAMDATE[c(1,2,3)]
```

--

然后可通过`mutate()`添加：

```{r eval=FALSE}
d <- d %>% 
*  mutate(AGE=EXAMDATE-PTDOBYY )
```



---
# 变量选择

此时由于申请到了`ADNI`<sup>*</sup>的官方数据，不妨直接用官方数据进行清洗：

```{r}
library(ADNIMERGE)
data(adnimerge)
```


.footnote[[*] ADNI:一个针对阿兹海默病人的数据收集并开源的研究项目。]

--


用`select()`选择一些想用的变量：

```{r}
adnimerge$AGE=adnimerge$AGE+adnimerge$Years.bl
adnimerge <- adnimerge %>% select(RID,DX,PTGENDER,PTMARRY,AGE,PTEDUCAT,MOCA
                          ,MMSE,APOE4,ICV,FDG,ABETA,TAU,PTAU)
```

--
```{r}
colSums(is.na(adnimerge))
```

---

可以看到其中有很多空缺值NA，解决方法：

- 用`fill()`填补：

```{r}
adnimerge <- adnimerge%>%  fill(DX) %>%  fill(AGE) %>% fill(APOE4) 
```


- 删除

```{r eval=F}
for (i in min(adnimerge$RID):max(adnimerge$RID))
{
  if (sum(!is.na((adnimerge %>% filter(RID==i))$MOCA))==0)
    adnimerge <- adnimerge %>% filter(RID!=i)
}
...以此类推
```


```{r include=FALSE}
for (i in min(adnimerge$RID):max(adnimerge$RID))
{
  if (sum(!is.na((adnimerge %>% filter(RID==i))$MOCA))==0)
    adnimerge <- adnimerge %>% filter(RID!=i)
}

for (i in min(adnimerge$RID):max(adnimerge$RID))
{
  if (sum(!is.na((adnimerge %>% filter(RID==i))$ICV))==0)
    adnimerge <- adnimerge %>% filter(RID!=i)
}

for (i in min(adnimerge$RID):max(adnimerge$RID))
{
  if (sum(!is.na((adnimerge %>% filter(RID==i))$FDG))==0)
    adnimerge <- adnimerge %>% filter(RID!=i)
}

for (i in min(adnimerge$RID):max(adnimerge$RID))
{
  if (sum(!is.na((adnimerge %>% filter(RID==i))$ABETA))==0)
    adnimerge <- adnimerge %>% filter(RID!=i)
}
```

- 再填补 

```{r}
adnimerge <- adnimerge %>%fill(MOCA,.direction="up")%>%   fill(MOCA) %>% fill(MMSE) %>% fill(ICV) %>% fill(APOE4) %>% fill(FDG)  %>%   fill(ABETA) %>% fill(TAU) %>% fill(PTAU)
```

再看看：

```{r echo=FALSE}
colSums(is.na(adnimerge))
```


---

DX调整为有序水平：

```{r}
adnimerge$DX=factor(adnimerge$DX,labels=c('CN','MCI','Dementia'),ordered=TRUE)
```

注意到ABETA中的>1700,<200  PTAU的<8：

```{r eval=FALSE}
adnimerge$ABETA[adnimerge$ABETA==">1700"]=ceiling(runif(1000,1700,2000))
adnimerge$ABETA[adnimerge$ABETA=="<200"]=ceiling(runif(5,100,200))
adnimerge$PTAU[adnimerge$PTAU=="<8"]=ceiling(runif(100,5,8))
adnimerge <- drop_na(adnimerge,ABETA)
adnimerge <- drop_na(adnimerge,TAU)
adnimerge <- drop_na(adnimerge,PTAU)
```


将清洗完毕的数据集随机分为训练集与测试集：

```{r}
index <-  sort(sample(nrow(adnimerge), nrow(adnimerge)*.95))
train <- adnimerge[index,]
test<-  adnimerge[-index,]
```

将处理好的数据集储存下来：

```{r eval=FALSE}
write.csv(adnimerge,file="ADNI_final.csv")
write.csv(train,file="ADNI_train.csv")
write.csv(test,file="ADNI_test.csv")
```


---
```{r include=FALSE}
adnimerge <- read.csv("ADNI_final.csv",header=T)
train<- read.csv("ADNI_train.csv",header=T)
test<- read.csv("ADNI_test.csv",header=T)
train$PTAU=as.numeric(train$PTAU)
test$PTAU=as.numeric(test$PTAU)
train$DX[train$DX=="MCI"]="Dementia"
test$DX[test$DX=="MCI"]="Dementia"
```

既然数据已经清洗完毕，那我也抛砖引玉用`glm()`<sup>*</sup>尝试建模。

.footnote[[*] 逻辑斯谛回归。]

```{r warning=FALSE, digits=2}
train$DX=factor(train$DX)
fit <- glm(DX~MOCA+MMSE+APOE4+ICV+FDG+ABETA+
                   TAU+PTAU+PTGENDER+AGE+PTEDUCAT,
            family = binomial,data=train)
fit
```




---



```{r eval=F}


pre=predict(fit,test,type="response")
pre[c(1,2,3,4,5)]
```



最后给出一个基于该模型可以自测认知水平的shiny小程序:[cognition test](https://sysukili.shinyapps.io/cognitiontest/)

---


class: center, middle

# 数据可视化（基于ggplot2）

---
```{r include=FALSE}
d <- read.csv(file="ADNI_final.csv",header = T)
```

```{r eval=FALSE}
ddstab <- cdf_table(d$DX)
p <- ggplot(data = ddstab, mapping = aes(
  x = 1, y = freq, fill = x ))
p + geom_col() +
  coord_polar(theta = "y") +
  scale_x_continuous(name = NULL, breaks = NULL) +
  scale_y_continuous(name = NULL, breaks = NULL) +
  labs(fill = "DX")
```



```{r echo=FALSE}
cdf_table <- function(x){
  x <- sort(x)
  n <- length(x)
  tab <- unname(c(table(x)))
  pct = tab / n
  d <- data.frame(
    x = sort(unique(x)), 
    freq = tab,
    pct = pct,
    cumfreq = cumsum(tab),
    cumpct = cumsum(pct))
  d
}
ddstab <- cdf_table(adnimerge$DX)
p <- ggplot(data = ddstab, mapping = aes(
  x = 1, y = freq, fill = x ))
p + geom_col() +
  coord_polar(theta = "y") +
  scale_x_continuous(name = NULL, breaks = NULL) +
  scale_y_continuous(name = NULL, breaks = NULL) +
  labs(fill = "DX")
```

---

```{r}
ggplot(d)+
  geom_bar(mapping=aes(x=PTGENDER,fill=PTGENDER))+
  facet_wrap(~DX)+
  labs(title = "性别分布",
    tag = "条形图",
    caption = "数据来源：ADNI")+
{{  scale_fill_npg()}}
```







---

```{r}
ggplot(d,aes(DX,ABETA))+
  geom_boxplot(mapping=aes(fill=DX))+
  geom_jitter(aes(fill=DX),width =0.2,shape = 21,size=0.2)+
  theme_bw() + 
  theme(panel.grid.major =element_blank(), 
        panel.grid.minor = element_blank(),
        panel.background = element_blank(),
        axis.line = element_line(colour = "black"))+
  scale_fill_npg()+
  ggtitle("ABETA箱型图")
```





---
class: center, middle

# Thanks!

Slides created via the R packages:

[**xaringan**](https://github.com/yihui/xaringan)<br>
[gadenbuie/xaringanthemer](https://github.com/gadenbuie/xaringanthemer)

The chakra comes from [remark.js](https://remarkjs.com), [**knitr**](http://yihui.name/knitr), and [R Markdown](https://rmarkdown.rstudio.com).



